---
title: "Laboratorio2 - Uso Dplyr"
author: "Erick J. Pineda Amézquita, 17012140"
output: html_notebook
---

<span style="color:blue">Universidad Galileo -  *Postgrado en Análisis y Predicción de Datos*</span>

### Carga y análisis exploratorio de datos:

```{r}
library(dplyr)
archivo <- "primary_results.csv"
ds.votaciones <- read.csv(archivo)
```
Conociendo la estructura del dataSet:
```{r}
str(ds.votaciones)
```
Conociendo el contenido del dataSet
```{r}
head(ds.votaciones)
```
Nombre de partidos:
```{r}
levels(ds.votaciones$party)
```

Se observa que la fuente de datos tiene 8 columnas con 24,611 filas. 
El contexto se refiere a actividades relacionadas con los comisios de Estados Unidos, incluyendo información de candidatos, partido, estado y ciudad entre otros.  
Como observación adicional, se hace mención de la cantidad de partidos políticos que existen en Estados Unidos, a diferencia de otros países.
  
   
   
   
     
# Preguntas a responder
&nbsp;

#### 1. ¿Cuántos candidatos estaban en las primarias?
Identificando candidatos:
```{r}
candidatos <- levels(ds.votaciones$candidate)
```
Listado de candidatos:
```{r}
candidatos
```
Realizando conteo de candidatos:
```{r}
length(candidatos)
```
**R// Habían 16 candidados participando para las elecciones primarias.**




&nbsp;

#### 2.¿Cuántos estados participaron?
```{r}
length(levels(ds.votaciones$state))
```
**R//Según los datos de la fuente, participaron 49 estados en dichas comisiones.**




&nbsp;

#### 3. ¿Qué partido obtuvo la mayor cantidad de votos en Florida?
```{r}
ds.votaciones %>%filter (state == "Florida") %>% 
  group_by(state, party) %>% 
  summarise(cantidad = sum(votes))
```
**R// El partido con mayor cantidad de votos en Florida fue el partido Replublicano con 2,276,926 votos.**




&nbsp;

### 4. ¿Qué condado de Florida es el que tiene la mayor cantidad de votantes?
```{r}
ds.votaciones %>%filter (state == "Florida") %>% 
  group_by(state, county) %>% 
  summarise(cantidadVotos = sum(votes)) %>% 
  arrange(-cantidadVotos) %>%   ## Ordenamiento descendente 
  top_n(1)  ## muestra solo la primera observación
```
**R// El condado de Florida que tuvo mas cantidad de votantes fue Miami-Dade.**




&nbsp;

### 5. En el estado de florida, que condado tuvo la mayor cantidad de votantes, ¿Qué candidato tuvo la mayor cantidad de votos y de qué partido era?*

\* Se tienen 2 variantes para resolver este problema, según interpretación.  

* 5.1 Candidatos que tuvieron mayor cantidad de votos:
```{r}
ds.votaciones %>% group_by(candidate,party) %>% 
  summarise(cantidadVotos=sum(votes)) %>% 
  arrange(-cantidadVotos) ## Ordenar de forma descendente
```
**R// A nivel general, el candidato que tuvo mayor cantidad de votos fue Hillary Clinton del partido Demócrata.  **

&nbsp;

* 5.2 En el estado de florida, **donde el condado** tuvo la mayor cantidad de votantes, ¿Qué candidato tuvo la mayor cantidad de votos y de qué partido era?

```{r}
condadoConMasVotos <- ds.votaciones %>%filter (state == "Florida") %>% 
  group_by(state, county) %>% 
  summarise(cantidadVotos = sum(votes)) %>% 
  arrange(-cantidadVotos) %>%   ## Ordenamiento descendente 
  top_n(1) 

strCondadoConMasVotos <- as.character(condadoConMasVotos$county[1]) ## Obtener nombre como texto

partidoConMasVotos <- ds.votaciones %>%filter (county == strCondadoConMasVotos) %>% 
                    group_by(party) %>% 
                    summarise(cantidadVotos = sum(votes)) %>% 
                    arrange(-cantidadVotos) %>%   ## Ordenamiento descendente 
                    top_n(1)  ## muestra solo la primera observación

strPartidoConMasVotos <- as.character(partidoConMasVotos$party[1]) ## Obtener nombre

ds.votaciones %>% filter(
  county==strCondadoConMasVotos,
  party==strPartidoConMasVotos
  ) %>% 
  group_by(state,county,candidate,party) %>% 
  summarise(votos=sum(votes)) %>% 
  arrange(-votos)

```

** R// El candidato que tuvo mas cantidad de votos fue Marco Rubio con 111,898 votos, dado que Florida es el estado con el condado Miami-Dade con mas votaciones de Estados Unidos.** 




&nbsp;

### 6. ¿Cuántas personas Votaron por Hillary Clinton y cuántas por Donald Trump en estados unidos?
  
Analizando los posibles candidatos:
```{r}
levels(ds.votaciones$candidate)
```
Seleccionando candidatos específicos:
```{r}
listaCandidatos <- c("Donald Trump","Hillary Clinton")

ds.votaciones %>%
  group_by(candidate) %>% 
  summarise(votosTotales=sum(votes)) %>% 
  filter(candidate == listaCandidatos) 
```
**R// La cantidad de votos que tuvieron los candidatos es:  **  
**Hillary Clinton	  15,692,452**  
**Donald Trump	    13,302,541**


&nbsp;

### 7. ¿Cuál es la probabilidad de que si alguien sea republicano en florida haya votado por Jeb Bush?
Cantidad de personas que votaron por Jeb Bush
```{r}
votosJebBush <- ds.votaciones %>% 
                    filter(candidate=="Jeb Bush") %>% 
                    summarise(sumaVotosJB=sum(votes))

cantidadRepublicanosFlorida <- ds.votaciones %>% 
                            filter(state=="Florida",
                                   party=="Republican") %>% 
                             summarise(sumaVotosRepFL=sum(votes))

cantidadRepublicanosTotal <- ds.votaciones %>% 
                            filter(party=="Republican") %>% 
                             summarise(sumaVotosRepTotal=sum(votes))


votosJebBush
cantidadRepublicanosFlorida
cantidadRepublicanosTotal

probJB <- votosJebBush/cantidadRepublicanosTotal
probFL <- cantidadRepublicanosFlorida/cantidadRepublicanosTotal

probJB
probFL

##Probabilidad de que Sea republicano de Florida Dado que votó por Jeb Bush
### P(RFL | JB ) = P(RFL ^ JB)/P(JB)

probabilidad_RFL_JB <- (probFL*probJB)/(probJB)
probabilidad_RFL_JB*100
```
**R// La probabilidad de que sea Republicano de Florida dado que votó por Jeb Bush es del 7.82%**




&nbsp;

### 8. Dado que una persona votó por Ted Cruz, ¿Cuál es la probabilidad que sea de California?
```{r}
votos_CaliforniaRepublicanos <- ds.votaciones %>% 
                            filter(state=="California",
                                   party=="Republican") %>% 
                             summarise(sumaVotosCL=sum(votes))

votos_TedCruz <- ds.votaciones %>% 
                            filter(candidate=="Ted Cruz") %>% 
                             summarise(sumaVotosTed=sum(votes))


probabilidad_California <- (votos_CaliforniaRepublicanos/votos_TedCruz)*100
probabilidad_California
```
**R// La probailidad de que una persona de California haya votado por TedCruz es del 19.67%**




&nbsp;

### 9. Dado que una persona es de Texas, ¿Cuál es la probabilidad que vote por Donald Trump?
```{r}
votos_TexasRepublicanos <- ds.votaciones %>% 
                            filter(state=="Texas",
                                   party=="Republican") %>% 
                             summarise(sumaVotosTX=sum(votes))

votos_TexasRepublicanos



votos_Donald <- ds.votaciones %>% 
                            filter(candidate=="Donald Trump") %>% 
                             summarise(sumaVotosTed=sum(votes))

votos_Donald



probabilidad_Texas <- (votos_TexasRepublicanos/votos_Donald)*100
probabilidad_Texas

```
**R//La probabilidad que una persona de Texas vote por Donald Trump es de 20.57%**




&nbsp;

### 10. ¿Qué condado de los Estados Unidos es el que tuvo la mayor cantidad de votantes?
```{r}
ds.votaciones %>% group_by(county) %>% 
  summarise(votos=n()) %>% 
  arrange(-votos) %>% 
  top_n(5)
```
**R// El condado de los Estados Unidos que tuvo mas votantes fue Washington.**

&nbsp;

### 11. Cantidad de votos por candidato
```{r}
CantidadVotos <- ds.votaciones %>% group_by(candidate) %>% 
          summarise(Votos=sum(votes)) %>% 
          arrange(-Votos)

CantidadVotos
```
#### Grafíca de candidatos
```{r}
library(ggplot2)

ggplot(data=CantidadVotos,aes(x=reorder(candidate,-Votos),
                              y=Votos,fill = candidate))+
  scale_y_continuous(labels = scales::comma)+
  geom_bar(stat="sum")+
  xlab("Candidatos")+
  ylab("Votos")+
  ggtitle("Votos X Candidato")+
  theme(axis.text.x=element_text(angle=45, hjust=1, size = 7),  legend.position="right")
```
Se observan los 16 candidatos, sin embargo no se aprecia muy bien, por lo que se recomienda tener los primeros 5.

&nbsp;

#### Top 5 de candidatos con mas votos

```{r}
ggplot(data=head(CantidadVotos),aes(y=reorder(candidate,Votos),
                              x=Votos,fill = candidate))+
  scale_x_continuous(labels = scales::comma)+
  geom_bar(stat="sum")+
  xlab("Candidatos")+
  ylab("Votos")+
  ggtitle("Top 5 de candidatos")+
  geom_text(aes(label = scales::comma(as.integer(Votos))))+
  theme(axis.text.x=element_text(angle=0, hjust=1, size = 10),  legend.position="null")



```

&nbsp;

### 12. Mostrar los 7 estados con mas afluencia de votaciones
Se muestra la proporción de los 7 estados que tuvieron mayor cantidad de votaciones.

```{r}
library(scales)

## Obtener Votos por estado y ordenarlos de mayor a menor
VotosPorEstado <- ds.votaciones %>% 
  group_by(state) %>% 
  summarise(votos=sum(votes)) %>% 
  arrange(-votos)

## Obtener total de votos
sumatoriaTotalVotos <- sum(ds.votaciones$votes)

## Proporción de cada estado
VotosPorEstado$proporcion <- (VotosPorEstado$votos)/(sumatoriaTotalVotos)


ggplot(data=head(VotosPorEstado,7),
       aes(y=reorder(state,proporcion),x=proporcion,fill = state))+
    
    geom_bar(stat = "identity",color="white")+
    geom_text(aes(label=percent(proporcion)),
              position=position_stack(vjust=0.5),color="black",size=4.5)+
    coord_polar(theta = "y")+
  
    theme_minimal()+
    theme(axis.text.y=element_blank()  # Quitar leyenda del eje vertical
            #,legend.position=""        #Quitar leyenda general
            )+
  ### Etiquetas
    xlab("")+
    ylab("")+
    ggtitle("7 Estados mas significativos")



```


